臺灣嘉義地方法院刑事判決　　　　　　　　　　　　　　九十年度易字第四一號
　　公　訴　人　臺灣嘉義地方法院檢察署檢察官
　　被　　　告　丙○○
　　　　　　　　甲○○原名陳.
右列被告等因傷害案件，經檢察官提起公訴（九十年度偵字第一八八七、二三四六號
），本院判決如左：
    主  文
丙○○、甲○○共同傷害人之身體，各處有期徒刑參月，如易科罰金，均以參佰元折
算壹日。
    事  實
一、甲○○於民國八十九年十二月二十六日自行僱人整修重建嘉義縣六腳鄉○○村○○道路西側田邊之圳溝工程，同日下午三時三十分許，因陳龔桂花在其田地內種
    植蕃薯，有礙工程之進行，遂將陳龔桂花種植之蕃薯葉予以拔除，引起陳龔桂花
    不滿，即以手中鋤頭攻擊甲○○，二人在拉扯之時，乙○○認其妻陳龔桂花有被
    陳金拋入圳內之危險，亦由圳頭下來，加入拉扯之行列，並以手、腳攻擊甲○○
    ，而丙○○為護其子甲○○，遂與甲○○共同基於普通傷害之故意，對乙○○予
    以毆打，甲○○亦將乙○○推倒在地，並予以毆打，致使乙○○受有下唇瘀傷合
    併血腫、右前胸瘀傷、左胸血胸及肺門部疑似血塊（Ｘ光所見十乘八公分）之傷
    害。
二、案經陳龔桂花訴請嘉義縣朴子分局報請及乙○○訴請台灣嘉義地方法院檢察署檢
    察官偵查起訴。
    理  由
一、訊據被告丙○○、甲○○二人均矢口否認前揭犯行，丙○○辯稱：我沒有打乙○○，我是去勸架的，我當時看見我兒子將乙○○推倒，我將他拉起來還與他聊天
    ，過一下子，乙○○就回家了云云。甲○○辯稱：因將陳龔桂花田裡的蕃薯葉拔
    掉，她就拿鋤頭要打我，我才與她發生拉扯，乙○○見狀也下來幫忙她，乙○○
    下來就踢我三下，所以我才將乙○○推倒，我並沒有打他，我父親（指被告丙○○）還將乙○○拉起來云云。查：
（一）前開被告丙○○、甲○○二人傷害告訴人乙○○之事實，業據告訴人乙○○及
      其妻陳龔桂花指訴明確，陳龔桂花指稱：．．看到我先生被埤仔他們父子（指
      被告二人）壓倒，圍毆我先生．．（見嘉義縣警察局朴子分局嘉朴警刑三字第
      七五一四號卷第五頁反面）。告訴人乙○○指稱：那天陳金要把我妻子丟進
      圳內，我過去阻止，他就打我，他打我胸部，到底打幾下我不知道，當時我昏
      倒了，他把我打的內出血等語（見九十年偵字第一八八七號卷第九頁）。我身
      上之傷確係被告二人所造成（見本院九十年六月二十日筆錄）。當時被告二人
      均有打我（見本院九十一年四月一日筆錄）。而乙○○確受有下唇瘀傷合併血
      腫、右前胸瘀傷、左胸血胸及肺門部疑似血塊（Ｘ光所見十乘八公分）之傷害
      ，亦有行政院衛生署朴子醫院之驗傷診斷書在卷可按。
（二）被告二人於偵查中指稱：「告訴人乙○○所受之傷害，係於八十九年十二月二
      十五日中午，告訴人乙○○用機車拖一台人力車載肥料時，在嘉義縣六腳鄉灣
      內往蒜頭糖廠方向之道路上，連人帶車衝到路旁水溝內所造成云云」。而證人
      陳金義於本院亦證述：有看見被害人乙○○在八十九年十二月二十五日用機車
      拖了一台肥料，行駛在路旁的時候人車倒地，當時有二、三人將他扶起來等語
      （見本院九十一年四月一日筆錄）。然而，告訴人乙○○受有下唇瘀傷合併血
      腫、右前胸瘀傷、左胸血胸及肺門部疑似血塊（Ｘ光所見十乘八公分）之傷害
      ，已陳述如前。又告訴人乙○○係於八十九年十二月二十六日二十三時十分許
      ，始至行政院衛生署朴子醫院急診就醫，翌日再轉診至奇美醫院急診，此有行
      政院衛生署朴子醫院、奇美醫學中心收據可證（附於本院九十年度附民字第六
      六號卷內）。並於同日即八十九年十二月二十七日因外傷左肺血胸等傷害，再
      轉診至高雄長庚就醫（掛胸腔科就診），亦有高雄長庚醫院之診斷證明書可證
      （附於本院卷）。是依上開所示，告訴人乙○○所受傷勢非輕，否則無須為急
      診就醫，並於翌日又分別轉診至奇美醫院、長庚醫院就診之理。是而告訴人乙○○所受之傷害既非輕微，苟如被告二人所陳，告訴人乙○○所受之傷，係於
      八十九年十二月二十五日中午，因騎機車衝入路旁水溝所致，則斷無可能延至
      受傷二日後即八十九年十二月二十七日始就診之理。是而被告二人上開所辯與
      常情有違，而不可採信。
（三）被告甲○○經測謊結果，被告甲○○稱：「其未打乙○○」，經測試呈情緒波
      動之反應，研判有說謊。此有法務部調查局九十一年五月二十日調科參字第０
      九一００二一六一九０號鑑定通知書在卷可憑。
（四）綜上足證，告訴人乙○○、陳龔桂花指訴告訴人乙○○遭被告二人毆打成傷一
      事，應是真實可採。是而證人陳寡於本院證稱：有看見陳桂花拿鋤頭要攻擊我
      兒子陳金，我在馬路上叫我兒子快逃，被害人也來到現場並且用他的腳踢我
      兒子，我只有叫我兒子快逃，我兒子他只有用手將被害人推開等語，應係迴護
      被告之詞而與事實不符，不予採信。又被告二人於心智正常之狀態下，而毆打
      告訴人乙○○成傷，足見被告二人對此行為乃係有所認識，且有意使其發生，
      足證其二人主觀上對此有故意之犯意甚明。本件事證明確，被告所辯，純為卸
      責之詞，被告二人犯行均堪認定。
二、被告二人傷害告訴人乙○○之身體成傷，核其二人所為，均係犯刑法第二百七十
    七條第一項傷害罪。被告丙○○、甲○○二人有犯意之聯絡及行為之分擔，均為
    共同正犯。爰審酌被告僅因細故即對告訴人乙○○為傷害之行為，事後未能徵得
    告訴人二人之諒解，告訴人乙○○所受之傷害非輕，被告二人犯罪後均否認犯行
    ，態度不佳等一切情狀，分別量處如主文所示之刑，並均諭知易科罰金之折算標
    準。
三、按行為後法律有變更者，適用裁判時之法律。但裁判前之法律有利於行為人者，
    適用最有利於行為人之法律。刑法第二條定有明文。查，刑法第四十一條原規定
    ：「犯最重本刑為三年以下有期徒刑以下之刑之罪，而受六月以下有期徒刑或拘
    役之宣告，因身體、教育、職業或家庭之關係，執行顯有困難者，得以一元以上
    三元以下折算壹日，易科罰金。」，惟該條文業於九十年一月四日修正為（第一
    項）：「犯最重本刑為五年以下有期徒刑以下之刑之罪，而受六月以下有期徒刑
    或拘役之宣告，因身體、教育、職業或家庭之關係，執行顯有困難者，得以一元
    以上三元以下折算壹日，易科罰金。但確因不執行所宣告之刑，難收矯正之效，
    或難以維持法秩序者，不在此限」。（第二項）：「併合處罰之數罪，均有前項
    情形，其應執行之刑逾六月者，亦同。」，並於九十年一月十日經總統公布施行
    ，本件被告犯罪時間均在舊法時期，比較新舊法結果，以新法對被告並無不利，
    自應適用新法，併此指明。
據上論斷，應依刑事訴訟法第二百九十九條第一項前段，刑法第二十八條、第二百七
十七條第一項、第四十一條第一項前段、第二條第一項前段，罰金罰鍰提高標準條例
第一條前段、第二條，判決如主文。
本案經檢察官游悅晨到庭執行職務
中      華      民      國    九十一    年      六      月      十九    日
                                臺灣嘉義地方法院刑事第一庭
                                        法  官  馮  保  郎
右正本證明與原本無異。
如不服本判決，應於判決送達後十日內向本院提出上訴狀( 應附繕本 )。
中      華      民      國    九十一    年      六      月      十九    日
                                        書記官  林  育  興
華民國刑法第二百七十七條第一項
(普通傷害罪)
傷害人之身體或健康者，處三年以下有期徒刑、拘役或一千元以下罰金。
